【裁判字號】    91,交簡上,8
【裁判日期】    920328
【裁判案由】    過失傷害
【裁判全文】
臺灣苗栗地方法院刑事判決                          九十一年度交簡上字第八號
    上訴人  即
    被      告  甲○○
右列上訴人因過失傷害案件，不服本院苗栗簡易庭九十年度苗交簡字第三二六號中華
民國九十一年一月二十九日第一審判決（聲請案號：臺灣苗栗地方法院檢察署九十年
度偵字第三九六號、第一五六四號、第一七五五號），提起上訴，本院管轄之第二審
合議庭判決如左：
    主  文
原判決就被告甲○○部分撤銷。
甲○○無罪。
    理  由
一、簡易判決處刑聲請書意旨略以：被告甲○○無適當之駕駛執照，緣另被告張清志
    （經判決有罪）於民國八十九年七月二十三日上午七時五十分許，無照騎乘車號
    ＢＸＸ─七一三號重型機車，沿苗栗縣後龍鎮○○里○鄰○路由南往北方向行駛
    ，於行經該路段往溪洲里五鄰無號誌之交岔路口，正左轉往西方向時，該路口有
    防風林阻隔，更應減速，本應注意車輛行經無號誌之交岔路口，應減速慢行，作
    隨時停車之準備，且依當時情形，並無不能注意之情形，竟疏於注意，未減速慢
    行，作隨時停車之準備，即貿然往西左轉，適有甲○○騎乘車號ＦＥＫ─００六
    號重型機車，沿前開路段由後龍鎮○○里○鄰○○○○路方向行駱（由西往東）
    ，至上開無號誌交岔路口，亦疏未減速慢行，作隨時停車之準備，兩車因而閃避
    不及發生碰撞，致張志清受有頭部外傷併急性硬腦膜下出血、併腦挫傷、併顱內
    出血之傷害，因認被告甲○○涉犯刑法第二百八十四條第一項之過失傷害罪嫌云
    云。
二、按犯罪事實應依證據認定之，無證據不得推定其犯罪事實，不能證明被告犯罪者
    ，應諭知無罪判決，刑事訴訟法第一百五十四條、第三百零一條第一項分別定有
    明文。且認定不利被告之事實，須依積極証據，苟積極証據不足為不利被告事實
    之認定時，即應為有利被告之認定，更不必有何有利之証據（最高法院三十年上
    字第八一六號判例參照）。
三、本件簡易判決處刑聲請意旨及檢察官認被告甲○○涉犯過失傷害罪嫌，無非以前
    開事實業據甲○○供述綦詳，核與証人即後龍分駐所警員賴國風証述情節大致相
    符，復有道路交通事故調查報告表、現場照片等在卷可証。且被告甲○○行駛至
    無號誌之交岔路口時，未減速慢行，作隨時停車之準備，違反道路交通安全規則
    第九十三條第一項第三款（聲請書及原判決誤為同條項第四款）規定，再者，事
    故現場為危險路口，視線不良，被告未停車先看有無來車再通過，亦有過失。且
    張清志確因本件車禍受有傷害，有台中榮民總醫院出具之診斷証明書在卷可憑，
    與被告之過失行為間復有相當之因果關係為其論據。
四、訊據被告甲○○坦承有於上開時地無照騎乘機車與張清志騎乘的機車發生車禍等
    情不諱，惟堅決否認有何過失傷害的犯行，辯稱：我行駛的道路較大，是幹線道
    ，張清志行駛的道路是支線道，當時我的車速很慢，是張清志騎機車撞我，不是
    我撞他，我沒有過失等語。經查：
    （一）肇事地點係在無號誌之交岔路口附近，有道路交通事故調查報告表在卷可
          証。張清志欲左轉往西之路角植有一排防風林，有現場照片三幀在卷可憑
          ，該防風林緊密（見偵字第三九六號卷第二十八頁反面），高約三公尺，
          對雙方之視線均有影響，業據証人即承辦警員賴國風証述屬實（見偵字三
          九六號卷第十五頁）。雖就該處路況而言，前方十字路口之視線不明，確
          有減速義務，且道路交通安全規則第九十三條第一項第三款規定：行經無
          號誌之交岔路口時，應減速慢行，作隨時停車之準備。惟被告甲○○在警
          訊時已供稱其當時之車速很慢（見偵字第一七五五號卷第六頁反面），其
          在檢察官偵訊時供稱當時車速約三、四十公里（見偵字第三九六號卷第十
          三頁），其在本院調查時亦供稱其當時之車速很慢（見本院九十一年七月
          九日筆錄），且卷內並無其他資料可認定被告當時之車速很快或未減速慢
          行。故無從認定被告有違上開交通安全規則第九十三條第一項第三款，行
          經無號誌之交岔路口時應減速慢行之規定。公訴人逕以該處是無號誌之交
          岔路口即認定被告未減速慢行，尚嫌率斷。
    （二）本件車禍之撞擊點並非在交岔路口內，而係在尚未進入交岔路口之被告車
          道內，且被告行駛之車道路面較大，是幹線道，張清志行駛的道路是支線
          道，有道路交通事故調查報告表及現場照片三幀在卷可憑。另道路交通安
          全規則第一百零二條第一項第二款規定：車輛行至無號誌或號誌故障而無
          交通警察指揮之交岔路口，支線道車應暫停讓幹線道車先行。查被告行駛
          之車道既是幹線道，自無「暫停」讓支線道車先行之義務，有暫停義務的
          是張清志，因其行駛的道路是支線道，但其未暫停即冒然左轉。公訴人以
          事故現場為危險路口，視線不良，被告「未停車」先看有無來車再通過，
          而認定其有過失（見本院九十一年七月九日筆錄），尚有誤會。再者，依
          道路交通安全規則第一百零二條第一項第四款規定：左轉彎時，應距交岔
          路口三十公尺前顯示方向燈或手勢，行至交岔路口中心處左轉，並不得占
          用來車道搶先左轉。本件車禍之撞擊點，如前所述，並非在交岔路口內而
          係在尚未進入交岔路口之被告車道內，若被害人張清志有依規定，於左轉
          彎時，行至交岔路口中心處再左轉，則車禍之撞擊點至少應會在交岔路口
          內，而不致於在尚未進入交岔路口之被告車道內。因此就上開撞擊點研判
          ，被害人張清志當時應係占用來車道搶先左轉，方會造成肇事地點不在交
          岔路口內，而在尚未進入交岔路口之被告車道內。
    （三）本件經送台灣省竹苗區車輛行車事故鑑定委員會鑑定結果，認定係張清志
          無照駕駛重機車提前左轉，且未讓直行車先行為肇事主因，甲○○無照駕
          駛重機車措手不及無肇事因素，但無照駕車有違規定，有該會九十一年六
          月十七日竹鑑字第九一０六五三號函暨所附之鑑定意見書在卷可憑。嗣經
          本院再送台灣省車輛行車事故覆議鑑定委員會覆議結果，雖認張清志與李
          清全無照駕駛重機車均有違規定，但仍認為本件車禍係張清志駕駛重機車
          搶先左轉且未讓直行車先行，為肇事原因。甲○○無肇事因素，有該會九
          十一年十一月二十八日府覆議字第九一二三四八號函在卷可証。且本件蒞
          庭檢察官於本院審理時亦當庭表示，本件依現場情形及鑑定結果，被告確
          係無過失，請求判決其無罪等語（見本院九十二年三月十四日筆錄）。
    （四）綜上所述，依卷內資料，並無証據可認定被告於肇事前的車速很快或未減
          速慢行，且被告行駛的道路，是幹線道，又非轉彎車，並無「暫停」義務
          。公訴人認被告未減速慢行，作隨時停車之準備，有違反道路交通安全規
          則第九十三條第一項第三款規定暨事故現場為危險路口，視線不良，被告
          未停車先看有無來車再通過，亦有過失云云，均有所誤會。被告所辯應堪
          採信，就上開車禍之發生確無過失。此外本院復查無其他積極證據足認被
          告有公訴人所指的過失傷害犯行。
五、原審判決就被告甲○○部分，誤認其有過失，判處有期徒刑二月，如易科罰金以
    三百元折算一日，尚有未洽。被告據此提起上訴，指摘原判決不當，其上訴為有
    理由。原判決既有可議，且本件無法證明被告犯罪，自應由本院將原審判決就被
    告甲○○部分撤銷改判，為其無罪之諭知，以免冤抑。
據上論斷，應依刑事訴訟法第四百五十五條之一第一項、第三項、第三百六十九條第
一項前段、第三百六十四條、第三百零一條第一項，判決如主文。
本案經檢察官李基彰到庭執行職務。
中      華      民      國      九十二      年      三    月    二十八  日
                                臺灣苗栗地方法院刑事第二庭
                                    審判長法  官  詹 日 賢
                                          法  官  楊 台 清
                                          法  官  劉 興 浪
右正本證明與原本無異。
不得上訴。
                                          書記官  黃 士 益
中      華      民      國      九十二      年      三    月    二十八  日


司法院資訊處製作；財團法人民間司法改革基金會備份。
